# 关于购买设备的问题

提问人：wtbcpa 时间：2021-11-19 16:38:56
请教陈版：
案例背景：本公司于 2019 年 10 月向非关联方甲购买一条生产线及其附属设施，这些资产在甲的报表上的账面价值是 1070 万，购买的时候未进行评估，直接以账面价值为对价，款项已全部支付。做 2019 年报审计时对当时购买资产事项进行了评估，根据评估报告，购买时点该生产线及附属设施的评估值是 1100 万，其中部分资产评估增值，部分资产评估减值，为简化案例，假定购买的资产分为A部分和B部分（A部分账面价值 1000万，评估值 1100 万；B部分 70 万，评估值 0 ）。该生产线购入后与本公司自有生产线可以区分，且已经投产并有产出。
问题 1 ：该项资产购买是否可以认定为业务合并？在认定为业务合并的情况下，具体应如何入账？
个人观点：根据准则解释第 13 号，业务是指企业内部某些生产经营活动或资产的组合，该组合一般具有投入、加工处理过程和产出能力，能够独立计算其成本费用或所产生的收入。本公司购买的生产线后并不需要甲公司原来专业的人员去进行管理、运营，本公司现有的员工就可以从事该生产线的相关操作，且目前已有产出，所以可以认定为构成业务。那么在入账时，应该按评估值 1100 万入账，具体分录如下：
借：固定资产-A(包含A部分的所有资产明细的评估值，做卡片账时按具体明细细分)1100万
贷：银行存款 1070 万
贷：营业外收入 30 万
以上理解是否正确？如果不正确应该如何入账？
问题 2 ：如果该项交易不被认定为业务合并，按购买资产来处理，那么应该如何处理？
个人观点：应该将交易对价 1070 万按各类资产的评估值的占比进行分摊，由于B部分评估值为 0 ，那么它的入账价值为 0 ，具体分录如下：
借：固定资产-A(包含A部分的所有资产明细，按评估值占比分摊交易对价)1070万
贷：银行存款 1070 万
以上理解是否正确？如果不正确应该如何入账？

回答人：chenyiwei
基本赞同你的理解。但对于问题 1 ，如果要将负商誉计入营业外收入，则应当很谨慎。建议考虑该 1100 万的评估值是如何得出的，以及“账面价值为 70 万，评估值为零”的设备是否也确实是该业务的必要组成部分？
建议参考：《中审众环研究 2020 》之“问题3-2-58（非同一控制下合并中负商誉确认应注意的问题）”。